臺灣高雄地方法院民事判決　九十二年度訴字第三一二一號
　　原　　　告　萬泰商業銀行股份有限公司
　　法定代理人　丙○○
　　訴訟代理人　丁○○
　　送達代收人　丁○○
　　被　　　告　戊○○
　　被　　　告　乙○○
右當事人間請求給付借款事件，經本院於民國九十三年七月二十九日言詞辯論終結，
判決如左：
    主    文
被告應連帶給付原告新台幣伍佰捌拾伍萬玖仟零伍拾玖元及自民國九十一年七月一日
起至清償日止按週年利率百分之八點八九計算之利息，並自民國九十一年八月二日起
至清償日止，其逾期在六個月以內者按上開利率百分之十、超過六個月以上者按上開
利率百分之二十計算之違約金。
訴訟費用由被告連帶負擔。
    事　　實
甲、原告方面：
  一、聲明：求為判決如主文所示。
  二、陳述：
      被告戊○○於民國八十五年六月一日邀同被告乙○○為連帶保證人而向伊借款
      新臺幣（下同）七百三十萬元，該項借款期限十五年，自借款日翌月起至九一
      百年六月一日止按月平均攤還本息，約定利息為按原告基本放款利率計付，並
      同意嗣伊之基本放款利率調整時即自調整日起改按新公告基本放款利率計付，
      另定借用人不依期還本者即均喪失期限利益而視為全部到期，且其遲延履行之
      本金或利息，除仍按上開利率計息外，其逾期在六個月以內者，按上開利率百
      分之十、逾期超過六個月者，另依約定利率百分之二十加計違約金，詎被告鄧
      錦治就上開借款自九十一年七月一日起即未按期給付，按約即均視為全部到期
      而應即將積欠之本金及其利息、違約金一次清償，為此乃依消費借貸、連帶保
      證之法律關係提起本訴，請求判令被告應連帶給付如主文第一項所示之金額及
      其利息、違約金。
  三、證據：提出借據、授信約定書、授信交易明細查詢單、基本利率查詢表等件為
      證。
乙、被告方面：
  (一)被告乙○○方面：未於言詞辯論期日到場，亦未提出書狀作何聲明或陳述。
  (二)被告戊○○方面：雖未於言詞辯論期日到場，然據其提出書狀則以：
  一、聲明：(1)原告之訴駁回。(2)訴訟費用由原告負擔。(3)如受不利判決，請准供擔
      保免為假執行。
  二、陳述：
    (1)被告戊○○因朋友介紹，於八十五年間認識當時任職原告高雄中正分行經理陳
      國家，於八十六年間向渠表示向被告表示，請求被告幫忙，並謂：其銀行有個
      客戶房屋貸款加上信用貸款約七百多萬，但是未　正常繳息已經逾放，原告可
      能必須承受該客戶抵押的房屋，而形成呆帳，為免該客戶放款成為呆帳，希望
      用渠名義將貸款轉移到渠名下，陳國家及原告均會復責後續貸款支付及房屋處
      理事宜等。被告在陳國家強力保證下不會損及權益時，同意幫忙，陳國家將上
      開貸款做為房屋貸款抵押借款，而為符合所屬之原告借款程序，還請另一位認
      識友人即乙○○擔任連帶保證人。
    (2)隨後陳國家將所謂的「銀行受信書」（空白的）拿到同案被告乙○○的公司交
      給被告等簽名。陳國家指示被告僅需簽名後，即由陳國今及原告公司自行完成
      其他作業之後自行保管權狀。因此被告迄今從未看過系爭房屋權狀，系爭房屋
      由原告公司及陳國家自行操作，被告僅係幫忙借名義給原告公司使用，房屋所
      有權仍為原告公司所有。因此房屋權狀當然是由原告公司自行保管。詎料陳國
      家不久後即表示希望由被告代墊該貸款的利息。被告乃轉而請保證人即本件被
      告乙○○及訴外人甲○○出面負責。最後被告為保住自己之信用，陸續代墊一
      二百萬（未詳細統計）。但陳國家竟於九十年間離開原告公司，卻對借用被告
      名義一事未作妥善處理。另一方面請乙○○與原告公司交涉卻未獲正面回應，
      一直拖了一段時間後，被告覺得事有不妥認為不應繼續為陳國家及原告公司代
      墊繳納該筆貸款，惟卻於不久後收到原告公司的支付命令及查封房屋土地的裁
      定。令本人感覺原告公司經理詐騙，僅係原告為降低逾放比，任由其分行經理
      陳國家借用被告名義一信託登記在被告名下，被告當時基於朋友信賴關係，任
      由陳國家借用被告名義信託登記在被告名下，此雖未有書面，然有證人陳國家
      乙○○及甲○○可證，因此事件被告原預購六千餘萬不動產無法向他銀行申請
      貸款，被告一生信用及名譽造成莫大損害。
丙、本院依職權調閱九十二年度執字第三二三九九號清償債務強制執行卷宗。
    理      由
一、本件被告經合法通知，未於言詞辯論期日到場，核無民事訴訟法第三百八十六條
    各款所列情形，爰依原告聲請，由其一造辯論而為判決。
二、本件原告主張被告戊○○於八十五年六月一日邀同被告乙○○為連帶保證人而向
    伊借款七百三十萬元，該項借款期限十五年，自借款日翌月起至九一百年六月一
    日止按月平均攤還本息，約定利息為按原告基本放款利率計付，並同意嗣伊之基
    本放款利率調整時即自調整日起改按新公告基本放款利率計付，另定借用人不依
    期還本者即均喪失期限利益而視為全部到期，且其遲延履行之本金或利息，除仍
    按上開利率計息外，其逾期在六個月以內者，按上開利率百分之十、逾期超過六
    個月者，另依約定利率百分之二十加計違約金，詎被告戊○○就上開借款自九十
    一年七月一日起即未按期給付，按約即均視為全部到期而應即將積欠之本金及其
    利息、違約金一次清償，為此乃依消費借貸、連帶保證之法律關係提起本訴，請
    求判令被告應連帶給付如主文第一項所示之金額及其利息、違約金。被告戊○○
    則以：被告戊○○因朋友介紹，於八十五年間認識當時任職原告高雄中正分行經
    理陳國家，於八十六年間向渠表示向被告表示，請求被告幫忙，並謂：其銀行有
    個客戶房屋貸款加上信用貸款約七百多萬，但是未正常繳息已經逾放，為免該客
    戶放款成為呆帳，希望用渠名義將貸款轉移到渠名下，陳國家及原告均會負責後
    續貸款支付及房屋處理事宜等。被告在陳國家強力保證不會損及權益下，同意幫
    忙，遂將上開貸款做為房屋貸款抵押借款，而為符合所屬之原告借款程序，還請
    另一位認識友人即乙○○擔任連帶保證人。隨後陳國家將所謂的「銀行授信書」
    （空白的）拿到被告乙○○的公司交給被告等簽名。陳國家指示被告僅需簽名後
    ，即由陳國家及原告公司自行完成，因此被告迄今從未看過系爭房屋權狀，後因
    為保住自己信用曾代墊利息等語資為抗辯。
三、按借用人應於約定期限內，返還與借用物種類、品質、數量相同之物，而遲延之
    債務，以支付金錢為標的者，債權人得請求依法定利率計算之遲延利息，但約定
    利率較高，仍從其約定利率，另當事人得約定債務人不履行債務時，應支付違約
    金，民法第四百七十八條前段、第二百三十三條第一項、第二百五十條第一項分
    別定有明文，另保證債務之所謂連帶，係指保證人與主債務人負同一債務，對於
    債權人各負全部給付之責任，此就民法第二百七十二條第一項規定連帶債務之文
    義參照觀之亦明。本件原告主張被告戊○○於上開時日邀同被告乙○○為連帶保
    證人而向伊借取前開金額，嗣因遲未繳付本息而視為全部到期，計尚欠有如主文
    第一項所示之金額及其利息、違約金之事實，業據其提出與所述相符之借據、約
    定書、利息及手續費補發證明單、基本利率查詢表等件為證，被告戊○○雖未於
    言詞辯論期日到場，據其提出書狀則對於前揭文書之真正不爭執，被告戊○○雖
    以係原告中正分行經理即訴外人陳國家借用其名義辦理貸款及將房屋移轉至其名
    下云云置辯，然其承認自願擔任系爭借款人，理當知悉所應負之借款清償責任，
    縱然先前訴外人陳國家確實如期繳息，非能憑此即減免被告之清償責任，故證人
    陳國家、甲○○雖經通知未到庭證述，本院依職權調閱之九十二年度執字第三二
    三九九號清償債務強制執行卷宗，其所示之債權核與本件借款債權並不相同，故
    無礙於前揭事實之認定甚明。又被告乙○○經合法通知，既不於言詞辯論期日到
    場爭執，復不提出書狀答辯以供本院斟酌，且本院依本院依上開證據所載清償期
    限、方式、利息、違約金並受償數額為調查之結果，與原告所述之事實相符，自
    堪認原告之主張為真實。從而，本件原告依消費借貸、連帶保證之法律關係據以
    提起本訴，請求判令被告應連帶給付如主文第一項所示之金額及其利息、違約金
    ，依法即無不合，自應予以准許。
四、據上論結，本件原告之訴為有理由，合依民事訴訟法第三百八十五條第一項、第
    八十五條第二項，判決如主文。
中　　　華　　　民　　　國　　九十三　　年　　　七　　　月　　 三十 　　日
                              台灣高雄地方法院民事第五庭
~B法　　　官　郭慧珊
右為正本係照原本作成。
如不服本判決，應於判決送達後廿日內，向本院提出上訴狀並表明上訴理由，如於本
判決宣示後送達前提起上訴者，應於判決送達後十日內補提上訴理由書（須附繕本）。
中　　　華　　　民　　　國　　九十三　　年　　　七　　　月　　 三十 　　日
~B法院書記官　董明惠
